臺灣高雄地方法院民事裁定
111年度訴字第1324號
原      告  盧燦宇  


被      告  康慶淋  
上列當事人間請求返還投資款事件，本院裁定如下：
    主  文
本件移送臺灣臺北地方法院。
    理  由
一、按訴訟之全部或一部，法院認為無管轄權者，依原告聲請或
    依職權以裁定移送於其管轄法院，民事訴法第28條第1項定
    有明文。次按訴訟，由被告住所地之法院管轄，民事訴訟法
    第1條第1項前段定有明文。又按民法第20條第1項規定，依
    一定事實，足認以久住之意思，住於一定之地域者，即為設
    定其住所於該地。顯見我國民法關於住所之設定，兼採主觀
    主義及客觀主義之精神，如當事人主觀上有久住一定地域之
    意思，客觀上亦有住於一定地域之事實，該一定之地域即為
    其住所。而判斷有無「久住之意思」，自應依客觀之「一定
    事實」探究並認定之，至「一定事實」，包括戶籍登記、居
    住情形、家屬概況、對外連繫等項均屬之。
二、經查，原告起訴主張於民國108年3月28日與被告簽訂投資協
    議書（下稱系爭協議），約定原告出資新臺幣（下同）400
    萬元交付被告投資不動產（門牌號碼：臺南市○區○○路○段00
    0號7樓），被告保證原告獲利40萬元，並約定系爭協議有效
    期間為3年，原告已依約交付投資金額400萬元，兩造間系爭
    協議已於111年3月29日屆滿，被告原取得原告投資款之法律
    上原因已不存在，被告雖因原告於109年1月間減縮投資金額
    為200萬元，已匯還原告投資款200萬元在案，然被告迄仍未
    返還原告其餘投資款200萬元及投資獲利40萬元，爰依據系
    爭協議約定及民法第179條規定，聲明請求被告給付240萬元
    本息等語。查被告戶籍地為臺北市○○區○○路000號，有被告
    戶役政資料可參（見審訴卷卷末證物袋），依據上揭說明，
    堪認該戶籍地為被告住所地，則依民事訴訟法第1條第1項規
    定，由被告住所地之法院即由臺灣臺北地方法院管轄，本院
    依此規定並無管轄權。又原告另依系爭協議書提起本件訴訟
    ，然觀諸兩造間之系爭協議書並未約定債務履行地為本院管
    轄地，亦無合意約定由本院管轄，依據民事訴訟法第12條及
    第24條規定，本院亦無管轄權。茲原告誤向無管轄權之本院
    起訴，容有違誤，爰依職權將本件移送臺灣臺北地方法院。
三、依民事訴訟法第28條第1項，裁定如主文。
中　　華　　民　　國　　111 　年　　10　　月　　31　　日
                民事第三庭    審判長法　官　高瑞聰
　　　　　　　　                    法  官  黃姿育
　　　　　　　　                    法  官  林家伃
以上正本係照原本作成。
如對本裁定抗告須於裁定送達後10日內向本院提出抗告狀，並繳
納裁判費新台幣1,000元。　　　　　　　　　　　　　　　　
中　　華　　民　　國　　111 　年　　11　　月　　2 　　日
                                    書記官  陳郁惠